臺灣高等法院臺中分院刑事判決　　　　100年度上易字第718號
上　訴　人　臺灣彰化地方法院檢察署檢察官
被　　　告　黃上境
上列上訴人因被告竊盜案件，不服臺灣彰化地方法院99年度易字
第1260號中華民國100年3月25日第一審判決（起訴案號：臺灣彰
化地方法院檢察署99年度偵字第10121號），提起上訴，本院判
決如下：
    主  文
上訴駁回。
    理  由
一、依刑事訴訟法第350條、第361條、第362條、第367條規定，
    不服地方法院之第一審判決而上訴者，須提出上訴書狀，並
    應敘述具體理由，為上訴必備之程式；其所提出之書狀未敘
    述上訴理由，或僅曾以言詞陳述上訴理由者，均應於上訴期
    間屆滿後20日內補提理由書於第一審法院。第一審法院經形
    式審查，認逾期未補提上訴理由者，應定期間先命補正；逾
    期未補正者，為上訴不合法律上之程式，應以裁定駁回。倘
    已提出上訴理由，但所提非屬具體理由者，則由第二審法院
    以上訴不合法律上之程式，判決駁回。而所謂具體理由，必
    係依據卷內既有訴訟資料或提出新事證，指摘或表明第一審
    判決有何採證認事、用法或量刑等足以影響判決本旨之不當
    或違法，而構成應予撤銷之具體事由，始克當之（例如：依
    憑證據法則具體指出所採證據何以不具證據能力，或依憑卷
    證資料，明確指出所為證據證明力之判斷如何違背經驗、論
    理法則）；倘僅泛言原判決認定事實錯誤、違背法令、量刑
    失之過重或輕縱，而未依上揭意旨指出具體事由，或形式上
    雖已指出具體事由，然該事由縱使屬實，亦不足以認為原判
    決有何不當或違法者（例如：對不具有調查必要性之證據，
    法院未依聲請調查亦未說明理由，或援用證據不當，但除去
    該證據仍應為同一事實之認定），皆難謂係具體理由，俾與
    第二審上訴制度旨在請求第二審法院撤銷、變更第一審不當
    或違法之判決，以實現個案救濟之立法目的相契合，並節制
    濫行上訴（最高法院97年度臺上字第892號判決意旨可資參
    照）。又理由是否具體，則屬第二審法院審查之範圍，不在
    命補正之列，亦即上訴書狀已記載理由，並有具體之敘述時
    ，其上訴既屬合法，第二審法院固應就其理由之是否可取，
    為實體之審理及判斷；如認其上訴書狀雖記載理由，但並未
    具體敘述時，則無須再命補正，可逕認其上訴不合法，以判
    決駁回之（此有最高法院97年度臺上字第1281號判決意旨可
    參）。
二、檢察官不服原審判決提起上訴，其上訴理由略以：
  (一)依刑法第47條第1項規定，累犯應加重其刑，被告黃上境曾
    因施用毒品、竊盜等案件於99年1月17日執行完畢等節，有
    被告前案紀錄表1份在卷可稽，被告於上開徒刑執行完畢後
    ，5年以內故意再犯本案有期徒刑以上之罪，皆為累犯，其
    2次竊盜犯行均各應依刑法第47條第1項規定加重其刑；再刑
    法第57條明定科刑應考量行為人之動機、品行及犯後態度等
    事項，合先敘明。
  (二)被告就上開竊取國道邊坡鐵絲網之加重竊盜犯行，自偵查中
    到審理中均矢口否認犯行，犯後態度可謂極其不佳，而刑法
    第321條第1項第3款加重竊盜罪，最輕本刑為有期徒刑6月，
    被告既為累犯，依法應予以加重，且被告犯後態度不佳，從
    未向被害人致歉或賠償損失，原審判決雖認被告確有竊取國
    道邊坡鐵絲網之加重竊盜既遂犯行，卻就此部分犯行僅量處
    有期徒刑8月，實近於縱放被告，未能對被告有何懲戒之效
    ，即有量刑不當之情事。
  (三)被告就竊取抽水馬達之加重竊盜未遂犯行，雖依刑法第25條
    第2項，未遂犯之處罰「得」按既遂犯之刑減輕之。然被告
    為累犯，素行不佳，且就竊取抽水馬達未遂之犯行，自偵查
    中到審理中均矢口否認犯行，犯後態度可謂極其不佳，亦未
    向被害人致歉或賠償，原審判決雖認被告確有竊取抽水馬達
    之加重竊盜未遂犯行，卻就此部分犯行僅量處有期徒刑5月
    ，且未詳細說明何以就此部分未遂犯行可以依既遂犯行減輕
    之理由，如此對被告並無任何懲戒之效，亦有量刑不當之情
    事。
  (四)況被告自始至終均矢口否認犯行，原審判決卻在論罪科刑欄
    中明言「…暨審酌其犯罪之『動機』、『目的』、手段、國
    小畢業之智識程度及所生危害等一切情狀。…」，原審判決
    豈非依未予調查之事項作為科刑依據，此即有判決未載理由
    之情形。
  (五)綜上，原審判決並未說明被告犯罪動機及目的為何，即認依
    被告犯罪動機及目的等事項予以論罪科刑，且被告素行不佳
    ，犯後態度亦難稱良好，況被告所為之犯行已對國道交通造
    成危害並對辛勤耕作之農民造成極大損害，原審僅就被告上
    開加重竊盜犯行與加重竊盜未遂犯行各判處有期徒刑8與及5
    月，並定應執行有期徒刑11月，實有判決理由不備及過於輕
    縱被告之情形。
三、經查，按刑罰之量定，屬法院自由裁量之職權行使，應審酌
    刑法第57條所列各款事由及一切情狀，為酌量輕重之標準，
    並非漫無限制；量刑輕重係屬事實審法院得依職權自由裁量
    之事項，苟已斟酌刑法第57條各款所列情狀而未逾越法定刑
    度，不得遽指為違法；且在同一犯罪事實與情節，如別無其
    他加重或減輕之原因，下級審量定之刑，亦無過重或失輕之
    不當情形，則上級審法院對下級審法院之職權行使，原則上
    應予尊重（最高法院72年臺上字第6696號、75年臺上字第70
    33號判例及85年度臺上字第2446號判決意旨參照）。原審以
    被告分別犯攜帶兇器竊盜既遂罪、攜帶兇器竊盜未遂罪之事
    證明確，審酌被告除構成累犯之前科外，另有詐欺等犯罪前
    科，有臺灣高等法院被告前案紀錄表在卷可參，素行不佳，
    其身體健全，竟不思以正當方法謀生，卻圖以竊取他人財物
    之方式來滿足所需，無視法紀，未能尊重他人之財產權，破
    壞社會之安寧秩序，造成被害人受有損害，所為實有可議，
    復於犯後否認犯行，亦未賠償被害人所受之損害，犯後態度
    不佳，暨審酌其犯罪之動機、目的、手段、國小畢業之智識
    程度及所生危害等一切情狀，再衡酌檢察官於原審審理時，
    雖以言詞求為對被告各量處有期徒刑1年8月、1年6月，並定
    應執行刑有期徒刑3年，然原審審酌上情後，認檢察官之求
    刑尚嫌過重，乃核情分別量處有期徒刑8月、5月，及定應執
    行刑為有期徒刑11月，原審顯係本於被告之責任為基礎，並
    已具體斟酌刑法第57條所列情形而為量定，並未偏執一端，
    而有失之過重之情事，且原審就檢察官上訴意旨所提及之素
    行不佳、否認犯行，未向被害人賠償，犯後態度不佳，均已
    於量刑時審酌敘明，依上開最高法院判例、判決意旨，不得
    遽指為違法。況且，本院審酌就被告所犯於99年7月11日攜
    帶兇器竊盜既遂部分，被告竊盜所得之鐵絲網，其長度約50
    公尺，經原審核算其價值約新臺幣18500元，是其價值非屬
    鉅大，原審判處有期徒刑8月，應屬適當，非應過輕之情形
    ；又被告於99年8月13日攜帶兇器竊盜未遂部分，原審認為
    被告已著手竊盜行為之實行而未生財物置於其實力支配下之
    結果，爰依刑法第25條第2項規定減輕其刑，此屬原審對於
    科刑裁量職權之適法行使，並已敘明適用依據及理由，難認
    有何違誤之處。從而，檢察官上訴意旨認原審判決就各罪量
    刑及定應執行過輕云云，尚有誤會。至於，原審量刑審酌時
    提及之「被告之犯罪動機、目的、手段」，雖未具體敘明其
    衡量之依據，就此部分之理由略有不備，但原審已就其他刑
    法第57條所列情形具體斟酌量定，是此部分之理由不備，對
    原審判決之結果不生影響。
四、綜上所述，本院依形式上觀察認原審判決認事用法並無違法
    或不當之處，檢察官上訴理由並未依據卷內既有訴訟資料或
    提出新事證，指摘或表明第一審判決有何採證認事、用法或
    量刑等足以影響判決本旨之不當或違法，而構成應予撤銷之
    具體事由，自非屬得上訴第二審之具體理由。依上揭法律規
    定及判決意旨，檢察官提起之第二審上訴不合法律上程式，
    爰不經言詞辯論，判決駁回上訴。
據上論斷，應依刑事訴訟法第367條前段、第372條，判決如主文
。
中    華    民    國   100    年    5     月    31    日
            刑事第十庭  審判長法  官  江  錫  麟
                              法  官  紀  文  勝
                              法  官  周  瑞  芬
上列正本證明與原本無異。
不得上訴。
                              書記官  廖  婉  菁
中    華    民    國   100    年    5     月    31    日